臺灣新北地方法院民事裁定
110年度消債更字第547號
聲  請  人
即 債務 人  張志銘    
代  理  人  蔡樹基律師（法扶律師）
上列聲請人依消費者債務清理條例聲請更生事件，本院裁定如下
：
    主  文
債務人張志銘自中華民國111年2月25日下午4時起開始更生程序
。
命司法事務官進行更生程序。
    理  由
一、按債務人不能清償債務或有不能清償之虞者，得依本條例所
    定更生程序，清理其債務；債務人無擔保或無優先權之債務
    總額未逾新臺幣（下同）1,200萬元者，於法院裁定開始清
    算程序或宣告破產前，得向法院聲請更生；債務人對於金融
    機構負債務者，在聲請更生或清算前，應向最大債權金融機
    構請求協商債務清償方案，或向其住、居所地之法院或鄉、
    鎮、市、區調解委員會聲請債務清理之調解；協商或調解成
    立者，債務人不得聲請更生或清算，但因不可歸責於己之事
    由，致履行有困難者，不在此限，消費者債務清理條例（下
    稱消債條例）第3條、第42條第1項、第151條第1項、第151
    條第7項分別定有明文。又法院開始更生程序之裁定，應載
    明其年、月、日、時，並即時發生效力；法院裁定開始更生
    或清算程序後，得命司法事務官進行更生或清算程序，必要
    時得選任律師、會計師或其他適當之自然人或法人一人為監
    督人或管理人，消債條例第45條第1項、第16條第1項亦有明
    文。
二、本件聲請意旨略以：聲請人因繳交補習費、生活消費、現金
    卡貸款以及循環利息而累積債務無力清償。目前累積債務總
    額為1,115,253元，於消債條例施行後，曾依消債條例第151
    條第1項向本院聲請前置調解，惟調解期日最大債權金融機
    構星展（台灣）商業銀行股份有限公司（下稱星展銀行）未
    出席，因而調解不成立，爰於法院調解不成立時以言詞聲請
    更生程序等語。
三、經查：
㈠、聲請人於本件更生之聲請前曾向本院聲請調解，惟星展銀行
    於110年11月3日以民事陳報狀稱：聲請人表示無法負擔調解
    方案，將聲請更生清算，調解期日不克出席等語，此有星展
    銀行110年11月3日民事陳報狀、調解程序筆錄（見110年度
    司消債調字第700號卷〈下稱調解卷〉第37、39頁）在卷可證
    ，則聲請人確有依照消債條例第151條第1項規定向本院聲請
    債務清理調解之事實，當堪認定。
㈡、聲請人所提更生之聲請可否准許，須審究聲請人是否符合消
    債條例第3條「債務人不能清償債務或有不能清償之虞者」
    之情事而定。
１、聲請人主張其有不能清償債務之情事，業據其提出財產及收
    入狀況說明書、債權人清冊、債務人清冊、現戶全戶戶籍謄
    本、郵政存簿儲金簿封面暨內頁、全國財產稅總歸戶財產查
    詢清單、108至109年度綜合所得稅各類所得資料清單、人壽
    商業保險同業公會保險業通報作業資訊系統資料查詢結果回
    覆書、財團法人金融聯合徵信中心查詢當事人綜合信用報告
    回覆書、法務部矯正署東成技能訓練所109年1月10日函、在
    職證明書、薪資證明、薪資明細、勞工被保險人投保資料表
    暨明細、薪資袋、機車行照、新光防癌終身壽險個人保險單
    等資料（見調解卷第5至28頁，本院卷第57至60、67至82、1
    37至149頁）為證，堪認屬實。
２、聲請人主張其每月支出為膳食費10,000元、交通費700元、勞
    健保費1,000元、手機費1,000元、生活雜支2,000元、父親
    扶養費（孝親費）7,500元、母親扶養費（孝親費）7,500元
    等項，共計29,700元等語。
⑴、就每月支出父母親扶養費部分，聲請人提出現戶全戶戶籍謄
    本、親屬系統表、戶口名簿（見調解卷第13頁反面，本院卷
    第47、65頁）等件供本院參酌，惟經本院依職權調閱其108
    至109年度稅務電子閘門財產所得調件明細表、勞保局電子
    閘門網路資料查詢表（見本院卷第85至127頁）等件，可見
    聲請人之父母親均已達法定退休年齡，兩人名下雖有不動產
    ，但目前無固定薪資收入，惟兩人每月均領有退休金，且尚
    有其他扶養義務人，故本院認父母親扶養費（孝親費）部分
    應酌減為每人各4,000元為宜。
⑵、是聲請人現每月支出應認為22,700元（計算式：膳食費10,00
    0元＋交通費700元＋勞健保費1,000元＋手機費1,000元＋＋生活
    雜支2,000元＋父親扶養費4,000元＋母親扶養費4,000元＝22,7
    00元）為適當，是本院衡諸聲請人之家庭狀況、工作型態、
    目前社會經濟消費之常情，其主張負擔上開必要費用支出之
    事實並未逾一般人生活程度，且參酌消債條例之立法目的，
    非但係使債務人得透過更生程序清償債務、重建其經濟生活
    ，亦應保障債務人及其親屬於更生方案履行期間內得保有符
    合人性尊嚴之最低基本生活，以及保留債務人於各項目中費
    用留用之彈性，以維持債務人及其親屬最基礎生活水準，是
    聲請人之上開主張尚屬合理而堪採信。　　
３、而聲請人現每月收入約為35,458元，扣除上開每月必要生活
    支出後餘額為12,758元（計算式：35,458元－22,700元＝12,7
    58元）。而聲請人現累積之債務總額為1,115,253元，於不
    加計後續發生之利息、違約金之情形下，上開債務總額尚需
    約7.3年（計算式：1,115,253元÷12,758元÷12個月≒7.3年）
    始能清償完畢。是以，本院審酌聲請人現況之財產、勞力及
    信用等清償能力，以聲請人每月收入於扣除合理之基本生活
    費用後，堪信已不能清償前開所負無擔保或無優先權債務1,
    115,253元。從而，聲請人所為本件聲請，核符消債條例第3
    條所定之要件。
四、綜上所述，本件聲請人為一般消費者，並未從事營業活動。
    其有無法清償債務之虞情事，又所負無擔保或無優先權之債
    務，並未逾1,200萬元，且未經法院裁定開始清算程序或宣
    告破產，又查無消債條例第6條第3項、第8條或第46條各款
    所定駁回更生聲請之事由存在，則聲請人聲請更生，洵屬有
    據，應予准許，爰裁定如主文。
五、聲請人於更生程序開始後，應另提出足以為債權人會議可決
    或經法院認為公允之更生方案以供採擇，俾免更生程序進行
    至依消債條例第61條規定應行清算之程度，附此敘明。
六、依消債條例第11條第1項、第45條第1項、第16條第1項，裁
    定如主文。
中　　華　　民　　國　　111 　年　　2 　　月　　25　　日
              民事第六庭     法  官  饒金鳳
以上正本證明與原本無異。
本件裁定不得抗告。
本裁定已於民國111年2月25日上午10時公告。
中　　華　　民　　國　　111 　年　　2 　　月　　25　　日
                             書記官　賴麗莎